【裁判字號】    90,台上,4754
【裁判日期】    900802
【裁判案由】    違反槍砲彈藥刀械管制條例
【裁判全文】
最高法院刑事判決                                九十年度台上字第四七五四號
    上  訴  人  甲○○
    選任辯護人  林文成律師
右上訴人因違反槍砲彈藥刀械管制條例案件，不服台灣高等法院台中分院中華民國九
十年五月三十日第二審判決（九十年度上訴字第四四九號，起訴案號：台灣彰化地方
法院檢察署八十八年度偵字第二九號），提起上訴，本院判決如左：
    主  文
上訴駁回。
    理  由
按刑事訴訟法第三百七十七條規定：上訴於第三審法院，非以判決違背法令為理由，
不得為之。是提起第三審上訴，應以原判決違背法令為理由，係屬法定要件。且必須
依據卷內資料為具體之指摘，並足據以辨認原判決已具備違背法令之形式，始屬相當
。本件原判決依憑上訴人甲○○於第一審之自白，證人紀宗杰及當時查獲本件之警員
高安祥、周銘亮分別於警局、偵審中之證述。而扣案之手槍一把（槍枝管制編號00
00000000），係貝瑞塔美國廠製口徑９ｍｍ制式半自動手槍，槍管內具陸條
右旋來復線，機械性能良好，具有殺傷力，另扣案之子彈十一顆，均係口徑９ｍｍ制
式子彈（經送鑑驗，試射三顆），亦具有殺傷力一節，復經內政部警政署刑事警察局
鑑定在案，有該局民國八十七年十一月十日刑鑑字第八四一九三號鑑驗通知書附卷可
憑等證據資料，認定上訴人有如原判決事實欄所載共同未經許可，持有手槍（累犯）
犯行。因而撤銷第一審不當之判決，仍論處上訴人有期徒刑六年二月，併科罰金新台
幣三十萬元，並於刑之執行完畢或赦免後，令入勞動場所強制工作，期間為三年。已
於理由內詳細述其所憑之證據及認定之理由，並說明上訴人所辯槍是共同被告楊文
賓帶上車，交給伊觀看，並非伊帶上車云云，不足採信。從形式上觀察，原判決並無
違背法令情形存在。次查犯罪事實之認定及證據之取捨，乃事實審法院之職權，且法
院憑以認定犯罪事實之證據，並不以直接證據為限，即綜合各種證據，本於推理作用
，為其認定犯罪事實之基礎，如不違背經驗法則與論理法則，即不得指為違法，而據
為上訴第三審之理由。原判決綜合各種證據，認定上訴人有上揭犯行，究竟違背如何
之經驗法則或論理法則，上訴意旨，並未具體指明，徒憑己見就原判決已說明之事項
或屬原審採證認事職權之適法行使，任意指摘有適用法則不當及理由不備、矛盾之違
法，且仍為單純事實之爭執，要難謂為適法之第三審上訴理由。又原判決已就司法院
大法官會議於八十七年十二月十八日作成釋字第四七一號解釋認人民身體之自由應予
保障，憲法第八條設有明文，而限制人身自由之法律，其內容須符合憲法第二十三條
所定要件。保安處分係對受處分人將來之危險性所為拘束其身體、自由等之處置，以
達教化與治療之目的，此為刑罰之補充制度，槍砲彈藥刀械管制條例第十九條第一項
規定犯該條所列之罪，經判處有期徒刑者，應於刑之執行完畢或赦免後，令入勞動場
所，強制工作年，此項規定不問對行為人有無預防矯治其社會危險性之必要，一律
宣付強制工作年，限制其中不具社會危險性之受處分人之身體、自由部分，其所採
措施與所欲達成預防矯治之目的及所需程度，不合憲法第二十三條所定之比例原則，
應自本解釋公布之日起不予適用，但犯槍砲彈藥刀械管制條例第十九條第一項所列舉
之罪，依個案情節符合比例原則部分，仍應適用該條例宣告保安處分。本件上訴人長
期持有制式之手槍及子彈，並於八十七年十月三十日與共同被告洪鑫墩及楊文賓三人
共同持有槍彈欲處理友人期貨買賣糾紛之事，且係出於上訴人邀約前往，顯已足生危
害社會治安秩序，審酌其犯罪行為之嚴重性、危險性，及其個人性格傾向及改善之期
待可能性，上訴人所犯為槍砲彈藥刀械管制條例第十九條第一項所列之罪名，自有適
用該條項規定宣告強制工作以資矯治之必要。於判決理由詳加說明，於法並無違背。
又上訴人前案經判處有期徒刑二年三月，減為有期徒刑一年一月，於八十年五月三十
一日執行完畢，本件犯罪行為自八十四年間起，原審論以累犯，亦無不合。上訴意旨
，專憑己見，任意指摘原判決宣告強制工作及諭知累犯亦有適用法則不當之違法，殊
非上訴第三審之適法理由。再上訴人對於警員在其所乘坐之營業小客車上查獲上揭槍
彈之事實，並不爭執，經原審提示扣押物品清單，亦無意見。雖原審於審判期日未將
扣案槍彈提示，但與應於審判期日調查之證據而未予調查之情形，不能相提並論，而
顯然於判決無影響。自不得據為第三審上訴之適法理由。綜上所述，其上訴違背法律
上之程式，應予駁回。
據上論結，應依刑事訴訟法第三百九十五條前段，判決如主文。
中      華      民      國     九十     年      八      月      二      日
                              最高法院刑事第三庭
                                  審判長法官  陳  錫  奎
                                        法官  洪  清  江
                                        法官  李  伯  道
                                        法官  呂  丹  玉
                                        法官  吳  昆  仁
      右正本證明與原本無異
                                              書  記  官
中      華      民      國     九十     年      八      月      七      日


司法院資訊處製作；財團法人民間司法改革基金會備份。
